【裁判字號】    98,易,959
【裁判日期】    990212
【裁判案由】    違反毒品危害防制條例
【裁判全文】
臺灣臺南地方法院刑事判決               98年度易字第959號
聲  請  人  臺灣臺南地方法院檢察署檢察官
被      告  甲○○
上列被告因違反毒品危害防制條例案件，經檢察官提起公訴（98
年度毒偵字第1039號），本院判決如下：
    主  文
甲○○施用第二級毒品，處有期徒刑伍月，如易科罰金，以新台
幣壹仟元折算壹日。
    事  實
一、甲○○前於民國93年間因施用第二級毒品MDMA案件，經臺灣
    高雄地方法院檢察署檢察官以93年度毒偵字第7764號聲請送
    觀察、勒戒後，認無繼續施用毒品傾向，經同署檢察官為不
    起訴處分確定，詎未戒除毒癮，竟於98年2月5 日前回溯24
    小時內某時，在不詳地點施用第二級毒品甲基安非他命1次
    。嗣於98年2月5日警經甲○○同意採集其尿液經送驗結果呈
    安非他命及甲基安非他命陽性反應而查悉上情。
二、案經臺南縣警察局麻豆分局報請臺灣臺南地方法院檢察署檢
    察官偵查起訴。
    理  由
壹、程序部分：
    本案以下所引用之相關具傳聞性質之證據資料，公訴人及被
    告於本院調查證據時，知有各該證據，而未於言詞辯論終結
    前就其證據能力聲明異據，本院審酌各該證據均非違法蒐證
    取得之證據，其作成之情況為適當，爰依刑事訴訟法第159
    條之5第2項規定，認應具證據能力。
貳、實體部分：
一、訊據被告就在其所採送驗尿液中發現有第二級甲基毒品安非
    他命之陽性反應一節，並不否認，惟否認有施用甲基安非他
    命犯行，辯稱：並未施用毒品，因不知道友人丙○○在施用
    第二級毒品安非他命，卻長期在友人丙○○房間打電腦、睡
    覺，故可能在其房間內施入過量之第二級毒品安非他命二手
    煙，方造成尿液中驗出第二級毒品安非他命之陽性反應，並
    舉友人丙○○為證云云。
二、惟查被告經臺南縣警察局麻豆分局於98年2月5日採取尿液檢
    體送長榮大學以「酵素免疫分析法」初篩及「氣象層析質譜
    儀分析法」檢驗結果，確呈甲基安非他命陽性反應等情，有
    臺南縣警察局麻豆分局毒品犯罪嫌疑人尿液採驗作業管制紀
    錄清冊（警卷第13頁)、長榮大學尿液檢驗確認報告(警卷第
    12 頁)等附卷可稽，而被告就其所採送驗尿液中發現有第二
    級毒品甲基安非他命之陽性反應一節，亦不爭執。又按安非
    他命經口服投與人體後，約百分之70，於24小時內自尿中排
    出，正常情況下，48小時後，尿中濃度可降低至幾乎測不到
    ，而其施用時間距採集時間最長不會超過4日（行政院衛生
    署藥物食品檢驗局於81年2月8日以藥檢壹字第1156號函及
    藥檢壹字第8109206號函參照）。據此，被告應係在前揭
    經警採尿前之96小時內吸入安非他命一節，可堪認定。從而
    被告是否故意吸入安非他命，厥為被告是否該當施用第二級
    毒品犯行？
三、經查觀諸前開確認報告所載，其標準閾值濃度為500ng／ml
    ，而本案所檢出之甲基安非他命濃度為3667ng／ml，其濃度
    已逾標準閾值濃度甚多，足認被告吸入之第二級毒品安非他
    命濃度非低。而按吸入含有煙毒品之二手煙，在文獻上雖尚
    無能否由尿液中檢驗出含有煙毒反應之研究報告，然依法務
    部調查局依檢驗煙毒案件之經驗研判，認若非長時間與吸食
    者直接相向，且存心大量吸入吸毒者所呼出之煙氣，以二手
    煙中可能存在之低劑量煙毒，應不致在尿液中檢驗出煙毒反
    應（法務部調查局83年發技一字第1960號函參照），故被告
    辯稱在不知情之情況下吸入友人丙○○所吐出之安非他命二
    手煙，並不可採。
四、被告雖另舉證人至本院審理中作證稱，被告確係因在其證人
    房間內吸入二手煙，致尿液中有甲基安非他命陽性反應云云
    。惟查證人丙○○於本院審理時證稱：其施用第二級毒品安
    非他命之時間，均在上班前之晚間6時至8時間，吸食之時間
    長達2小時至3小時，而在此期間內吸食十幾次，每次均需裝
    填、吸食，而被告均會在其上班前到其房間內玩電腦，被告
    並不知道伊在吸用安非他命，因伊均將毒品藏放在化妝箱內
    ，吸食器則藏放在櫃子中等語。另核諸被告於本院審理時陳
    述，其待在證人房間內均會待至上班，且均在證人房間內化
    妝、打電腦，需時一個多小時等語。基此，被告與證人二人
    同處一室之時間長達一個多小時，而在此時間內，證人需裝
    填安非他命吸用十數次，不論如被告所辯，證人裝填安非他
    命點火施用，其均會背過身去，抑或如證人所述，被告並不
    知悉其在施用毒品，而依其施用之過程，證人勢必施用安非
    他命時，將被告請出房去，施用完畢後，將安非他命及吸食
    器藏放妥適後，再請被告進房，如此一晚需歷時十數次等情
    ，在在均不符合經驗法則，故證人丙○○之證言顯無可採。
    再佐以，被告、證人上開所述，二人每日相處時間非短，且
    證人願因本案為被告作證，坦承多次施用安非他命，足見二
    人之友誼深摯，則就施用安非他命此一純屬自傷而非傷天害
    理之事，如何需大費週章隱瞞被告，據此亦足認證人所言，
    無非迴護被告之詞，並不可信。
五、綜上各情，被告確有上開施用甲基安非他命情事，其所為上
    揭辯解，係屬事後卸責之詞，不足採信，被告犯行堪以認定
    。
六、按施用第一、二級毒品為犯罪行為，依毒品危害防制條例第
    10條本應科以刑罰，惟基於刑事政策，對合於一定條件之施
    用者，則依同條例第20條、第23條之規定，施以觀察、勒戒
    及強制戒治之保安處分。又毒品危害防制條例於92年7月9日
    修正公布，自93年1月9日施行，其中第20條、第23條將施用
    毒品之刑事處遇程序，區分為「初犯」及「五年內再犯」、
    「五年後再犯」。依其立法理由之說明：「初犯」，經觀察
    、勒戒或強制戒治後，應為不起訴處分或不付審理之裁定；
    經觀察、勒戒或強制戒治執行完畢釋放後，「五年內再犯」
    者，因其再犯率甚高，原實施之觀察、勒戒及強制戒治既已
    無法收其實效，爰依法追訴或裁定交付審理。至於經觀察、
    勒戒或強制戒治執行完畢釋放後，「五年後再犯」者，前所
    實施之觀察、勒戒或強制戒治已足以遮斷其施用毒品之毒癮
    ，為期自新及協助其斷除毒癮，仍適用「初犯」規定，先經
    觀察、勒戒或強制戒治之程序。從而，依修正後之規定，僅
    限於「初犯」及「五年後再犯」兩種情形，始應先經觀察、
    勒戒或強制戒治程序。被告前因施用毒品案件，經法院裁定
    令入勒戒處所觀察、勒戒後，認無繼續施用毒品傾向，經不
    起訴處分。其於觀察、勒戒釋放後，五年內復為本件施用第
    二級毒品犯行，應依毒品危害防制條例第10條之規定處罰。
七、查甲基安非他命為毒品危害防制條例所定之第二級毒品，核
    被告所為，係犯毒品危害防制條例第10條第2 項之施用第二
    級毒品罪。其為施用而持有甲基安非他命之低度行為，為施
    用之高度行為所吸收，不另論罪。爰審酌被告之素行、犯罪
    之動機，及其缺乏禁絕毒害決心，施用毒品戕害自身健康等
    一切情狀，量處如主文所示之刑，並諭知如易科罰金之折算
    標準，以示懲儆。
八、另證人丙○○於本院審理時，就本案案情有重要關係之事項
    ，供前具結，而為虛偽陳述者，另涉犯偽證罪嫌，應由檢察
    官另依法追訴，併此敘明。
據上論斷，應依刑事訴訟法第299條第1項前段，毒品危害防制條
例第10條第2項，刑法第11條前段、第47條第1項、第41條第1項
前段，刑法施行法第1條之1，判決如主文。
本案經檢察官乙○○到庭執行職務
中    華    民    國    99    年    2    月    12     日
                  刑事第七庭    法  官  鄧希賢
以上正本證明與原本無異
如不服本判決應於收受本判後10日內向本院提出上訴書狀，並應
敘述具體理由。其未敘述上訴理由者，應於上訴期間屆滿後20日
內向本院補提理由書狀（均須按他造當事人之人數附繕本）「切
勿逕送上級法院」。
                                書記官  鄭梅君
中    華    民    國    99    年    2    月    12     日

司法院資訊處製作；財團法人民間司法改革基金會備份。
